臺灣臺中地方法院刑事判決
110年度簡上字第417號
上  訴  人  
即  被  告  魏國志



上列上訴人即被告因妨害名譽案件，不服本院沙鹿簡易庭民國11
0年8月16日110年度沙簡字第282號第一審簡易判決（聲請簡易判
決處刑案號：110年度偵字第10321號）提起上訴，本院管轄之第
二審合議庭判決如下：
    主    文
原判決撤銷。
魏國志犯公然侮辱罪，處拘役貳拾伍日，如易科罰金，以新臺幣
壹仟元折算壹日。
    犯罪事實
一、魏國志於民國110年2月14日晚上10時許，在臺中市西屯區榮
    民總醫院附近搭乘蔡明峻所駕駛之車牌號碼000-000號公車
    ，因不滿蔡明峻駕駛公車入站時停車較遠，竟基於公然侮辱
    之犯意，在不特定人得共見共聞之上開公車上，以「幹你娘
    ！你是在開三小！蝦！操機掰！你讓我多走幾步是很爽是不
    是？」等語辱罵蔡明峻，足以貶損蔡明峻之人格及社會評
    價。
二、案經蔡明峻訴由臺中市政府警察局第六分局報告臺灣臺中地
    方檢察署檢察官偵查後聲請簡易判決處刑。
    理    由
壹、程序部分：
    本判決以下所援引被告以外之人之供述證據，檢察官、被告
    魏國志於本院審理時均不爭執證據能力（本院卷第49頁），
    復於本院逐項提示、調查後，均未於言詞辯論終結前聲明異
    議，本院審酌該等供述證據作成時外在情況及條件，核無違
    法取證或其他瑕疵，亦無證據力明顯過低之情形，均有證據
    能力。又本判決以下所援引之非供述證據，均與本案犯罪事
    實具有關聯性，且無證據證明係公務員違背法定程序或經偽
    造、變造而取得，檢察官、被告人復均未爭執其證據能力，
    再經本院於審理期日依法提示調查、辯論，本院審酌各該證
    據取得或作成時之一切情況及條件，並無違法、不當或不宜
    作為證據之情事，是該等非供述證據，依刑事訴訟法第158 
    條之4 規定反面解釋意旨，亦均具有證據能力。
貳、實體部分：
一、認定犯罪事實所憑之證據及理由：
    上揭犯罪事實業據被告魏國志於警詢、偵查及本院審理時均
    坦認不諱，核與證人即告訴人蔡明峻於警詢時之證訴情節相
    符，並有員警報告、指認犯罪嫌疑人紀錄表、臺中市政府警
    察局第六分局協和派出所受理刑事案件報案三聯單各1份及
    公車行車紀錄器畫面翻拍照片16張附卷可稽（偵卷第23、33
    -37、41-43、47頁），足認被告上開任意性自白核與事實相
    符，堪信為真實。是本案事證明確，被告犯行洵堪認定，應
    依法論科。
二、核被告所為，係犯刑法第309 條第1 項之公然侮辱罪。被告
    於前揭時、地，先後對告訴人以前揭言詞辱罵，係於密切接
    近之時間且同地實施，侵害同一法益，各行為獨立性極為薄
    弱，主觀上亦係出於同一公然侮辱之犯意，依一般社會健全
    觀念，應視為數個舉動之接續施行，合為包括之一行為，為
    接續犯，應論以一罪。
參、撤銷改判之理由：
一、原審認被告所為公然侮辱犯行，事證明確，予以論罪科刑，
    固非無見。惟查，被告為低收入戶，且其母親因患糖尿病、
    腦中風臥床多年，於本件案發後2月餘死亡，有臺中市西屯
    區低收入戶證明書及清泉醫院死亡證明書各1份存卷可查（
    本院簡上卷第11至13頁），又被告於本院審理時陳稱：目前
    收入不穩定，每月房租、水電及其他生活費約新臺幣（下同
    ）1萬5,000元等語（本院簡上卷第52 頁）。原審判決未及
    審酌被告於本院審理時始提出之上述文件及所陳述之經濟困
    頓之生活狀況，作為對被告科刑之基礎，容有未洽。是本案
    量刑基礎顯有變動，衡以被告之犯罪情節及其上開家庭生活
    狀況，認原審量處被告拘役30日之刑罰，似嫌過重，難謂允
    當。被告上訴意旨指稱原審量刑過重等語，非無理由，自應
    由本審將原判決予以撤銷改判。
二、爰以行為人之責任為基礎，審酌被告前有多次前科，素行不
    佳，有臺灣高等法院被告前案紀錄表存卷可查，本件僅因停
    等公車之細故，即公然以前揭言詞辱罵告訴人，損害告訴人
    之名譽，所為誠屬不該，且迄今未能與告訴人達成和解並獲
    得原諒，適度彌補告訴人所受損害；惟念其犯後坦承犯行，
    態度尚可，兼衡其犯罪動機、目的、手段，且被告為低收入
    戶，其母親因患糖尿病、腦中風臥床多年，於本件案發後2
    月餘死亡，已如前述。復考量其自述學歷為高職畢業之智識
    程度、未婚、目前擔任電焊工、收入不穩定，如果有做日薪
    2,500元、獨居、房租、水電及其他生活費約1萬5,000元之
    生活情況（本院簡上卷第52 頁）等一切情狀，量處如主文
    所示之刑，並諭知易科罰金之折算標準。
據上論斷，應依刑事訴訟法第455條之1第1項、第3項、第369條
第1項、第364條、第299條第1項前段，刑法309條第1項、第41條
第1項前段，刑法施行法第1條之1第1項，判決如主文。
本案經檢察官陳振義聲請簡易判決處刑，檢察官陳僑舫到庭執行
職務。
中　　華　　民　　國　  110 　　年　  11　　月　  2 　日
                  刑事第九庭  審判長法  官  陳培維 
                                    法  官  彭國能 
                                    法  官  鄭永彬
以上正本證明與原本無異。
不得上訴。
                                    書記官  林奕珍
中　　華　　民　　國　　110 　年　　11　　月　　2 　　日
附錄本案論罪科刑法條：
刑法第309條第1項
公然侮辱人者，處拘役或 9 千元以下罰金。